【裁判字號】    95,交上訴,1837
【裁判日期】    951109
【裁判案由】    公共危險
【裁判全文】
臺灣高等法院臺中分院刑事判決      95年度交上訴字第1837號
上  訴  人
即  被  告  丙○○
上列上訴人因公共危險案件，不服臺灣彰化地方法院95年度交訴
字第101號中華民國95年6月21日第一審判決（起訴案號：臺灣彰
化地方法院檢察署95年度偵字第3252號），提起上訴，本院判決
如下：
    主    文
上訴駁回。
    事    實
一、丙○○前因施用毒品案件，分別經臺灣彰化地方法院以90年
    度訴字第803號、90年度易字第1551號判決各判處有期徒刑1
    0月、3月確定，嗣經定應執行有期徒刑 1年確定；又因施用
    毒品、竊盜案件，分別經臺灣彰化地方法院以91年度訴字第
    830號、92年度易字第122號判決各判處有期徒刑1年、1年確
    定，嗣經定應執行有期徒刑 1年10月確定。上開二應執行刑
    嗣經接續執行，已於民國（下同）93年4月6日縮短刑期假釋
    出監付保護管束，並於 93年11月9日保護管束期滿未經撤銷
    假釋，視為執行完畢。於 95年2月14日凌晨0時3分許，丙○○（所涉酒後駕車部分，因酒精含量僅為０點２３ＭＧ／Ｌ
    ，另經檢察官為不起訴處分）未經考領駕駛執照而駕駛車牌
    號碼 3566-LK號自小貨車，沿彰化縣田中鎮○○路由東往西
    方向行駛，途經和平路與東閔路交岔路口時，不慎與當時沿
    東閔路由南往北方向行駛之自小客車 （車牌號碼3412-NE號
    ，駕駛乙○○，乘客丁○○，乙○○所涉酒後駕車部分，另
    經檢察官聲請簡易判決處刑）碰撞，致乙○○受有頭皮撕裂
    傷、臉部擦裂傷、雙手及雙膝擦裂傷、胸壁挫傷等傷害，丁○○則受有顏面、右膝多處擦挫傷之傷害（過失傷害部分未
    據告訴）。丙○○明知其已車禍肇事，致他人受傷，竟未在
    現場給予必要之救護，反駕車逕自離去。嗣經員警調取事故
    現場附近之路口監視畫面，始於同日 0時30分許，在彰化縣
    田中鎮○○路與坎頂路口處，予以查獲。
二、案經彰化縣警察局田中分局報告臺灣彰化地方法院檢察署檢
    察官偵查起訴。
    理    由
一、訊據上訴人即被告（以下簡稱被告）丙○○固坦承於上揭時
    、地，與被害人乙○○發生車禍，致被害人乙○○、丁○○
    受傷之事實不諱，惟矢口否認有於肇事後逃逸，辯稱：伊並
    非故意離開現場，伊當時已知悉乙○○、丁○○並沒有怎樣
    ，伊只是停車在旁觀看，並下去小便而已，而伊行車方向是
    沿和平路由北往南方向行駛，並非由東往西云云，惟查：上
    開事實，業據被告於警詢供稱其行車方向為「田中鎮○○路
    東往西」（見警卷第二頁），且承認「肇事後我逃離現場」
    （見警卷第二頁反面），又於偵查中坦承肇事逃逸（見偵查
    卷第三十一頁），復於原審再坦承：「我沒有駕駛執照，（
    問：你是否明知已車禍肇事，致他人受傷，竟未在現場給予
    必要之救護，反駕車逕自離去？）是。（問：為什麼要離開
    現場？）當時人很緊張，‧‧‧我沒有駕照，害怕被抓，我
    車子距離案發地點一百公尺處，沒辦法再行進，我就下車要
    小解，警察就過來抓」等語（見原審卷第二十一頁），更於
    原審審理時再進一步供稱：對於道路交通事故現場圖、道路
    交通事故調查報告表（一）（二）、現場照片及乙○○、丁○○所述均無意見（見原審卷第二十一頁反面、第二十二頁
    ），而道路交通事故現場圖、現場照片及乙○○、丁○○所
    述均一致指各車行進之方向為被告沿彰化縣田中鎮○○路由
    東往西方向行駛，乙○○係沿東閔路由南往北方向行駛，是
    本件被告上開辯稱行車方向有誤，且伊並非故意離開現場云
    云，均非可採，本院參酌被告於警詢、偵訊以及原審審理時
    所供之行車方向與肇事逃離現場之情形，均與被害人乙○○
    、丁○○指訴之內容相符，且有道路交通事故現場圖、道路
    交通事故調查報告表（一）（二）伍倫綜合醫院診斷書、舉
    發違反道路交通管理事件通知單、現場照片及彰化縣員林鎮
    調解委員會調解書在卷可稽，被告上開犯行，至堪認定，應
    予依法論科。
二、核被告所為，係犯刑法第一百八十五條之四之肇事逃逸罪。
    被告前因施用毒品案件，分別經臺灣彰化地方法院以90年度
    訴字第803號、90年度易字第1551號判決各判處有期徒刑 10
    月、3月確定，嗣經定應執行有期徒刑1年確定；又因施用毒
    品、竊盜案件，分別經臺灣彰化地方法院以91年度訴字第83
    0號、92年度易字第122號判決各判處有期徒刑1年、1年確定
    ，嗣經定應執行有期徒刑 1年10月確定。上開二應執行刑嗣
    經接續執行，已於93年4月6日縮短刑期假釋出監付保護管束
    ，並於 93年11月9日保護管束期滿未經撤銷假釋，視為執行
    完畢，有臺灣高等法院被告前案紀錄表及刑案資料查註紀錄
    表在卷得佐，其受有期徒刑之執行完畢，五年內再犯本件法
    定本刑有期徒刑以上之罪，為累犯，應依法加重其刑。按刑
    法第二條第一項所稱之法律，係指刑罰所依存的整體法律狀
    態，故法律有變更應指足以影響行為的可罰性與法律效果的
    法令因修正或廢止而有所變更而言。所以刑法法律變更概念
    ，應界定在法律規定的改變，足以影響刑罰權判斷者而言，
    刑法總則的變更，自然會影響到個別犯罪的成立，乃至於法
    律效果的結構，自屬法律變更，應為新舊法之比較。查，刑
    法第四十七條第一項於九十四年一月七日修正為受徒刑之執
    行完畢，或一部之執行而赦免後，五年以內「故意」再犯有
    期徒刑以上之罪者，為累犯，若再犯之罪為「過失犯」，則
    無累犯規定之適用，於九十四年二月二日公布，並於九十五
    玨七月一日施行，然依修正前刑法第四十七條之規定，過失
    犯亦可構成累犯，此項變動影響行為人之刑罰法律效果，係
    屬新修正刑法第二條第一項之「法律變更」，自應依新修正
    刑法第二條第一項但書之規定為新舊法比較。本案被告係成
    立故意犯，不論依照修正前刑法第四十七條或修正後刑法第
    四十七條第一項規定，被告均成立累犯，應逕適用被告行為
    時之修正前刑法第四十七條累犯之規定，併予敘明。原審判
    決依上開理由，適用刑法第185之4條、修正前刑法第47條之
    規定，並審酌被告於肇事後非但未報警救護，反棄被害人於
    不顧、被害人所受傷害程度及被告犯罪後於原審坦承犯行並
    已與被害人達成和解，犯後態度尚可等一切情狀，量處被告
    有期徒刑七月，且認被告於原審審理時雖一再請求法院給予
    其自新機會，惟被告前受有期徒刑宣告，甫於 93年11月9日
    執行完畢，不符合諭知緩刑之要件，而未併為緩刑之諭知，
    核其認事用法均無不當，量刑亦稱妥適。被告上訴主張其係
    被撞者，也是被害人，且伊並無逃離之故意等語，指摘原審
    判決不當，惟查：本件被告所駕駛之車輛與被害人乙○○所
    駕駛之車輛發生車禍，業已肇事，且已致乙○○、丁○○二
    人受傷害，而被告自警詢、偵查、迄原審均自承肇事後逃離
    ，被告顯已於肇事致人受傷後，逃離現場，是其上訴所指各
    節，顯均無理由，應予駁回。
三、應依刑事訴訟法第368條，判決如主文。
本案經檢察官甲○○到庭執行職務。
中    華    民    國    95    年    11    月    9     日
              刑事第三庭  審判長法  官  王  增  瑜
                                法  官  蔡  紹  良
                                法  官  胡  忠  文
上列正本證明與原本無異。
如不服本判決應於收受送達後十日內向本院提出上訴書狀，其未
敘述上訴之理由者並得於提起上訴後十日內向本院補提理由書（
均須按他造當事人之人數附繕本）。
                                書記官  陳  麗  玉
中    華    民    國    95    年    11    月    10    日
附錄論罪科刑法條全文
中華民國刑法第185條之4：
駕駛動力交通工具肇事，致人死傷而逃逸者，處6 月以上5 年以
下有期徒刑。
                                                      Ｒ


司法院資訊處製作；財團法人民間司法改革基金會備份。
